臺灣屏東地方法院刑事判決
111年度易字第304號
公  訴  人  臺灣屏東地方檢察署檢察官
被      告  陳余育



上列被告因詐欺案件，經檢察官提起公訴（109年度偵字第7479
號），本院判決如下：
    主  文
本件公訴不受理。
    理  由
一、公訴意旨略以：被告陳余育明知近年來坊間盛行以虛設、租
    賃、借用或買賣人頭帳戶等方式，供詐欺集團作為詐欺或恐
    嚇他人交付財物之不法用途，亦可預見無故收購、租賃或借
    用他人之存摺、金融卡（提款卡）及密碼者，目的及手段詭
    異，極可能係將之作為財產犯罪之工具，藉以避免真實身分
    暴露而遭訴究，竟基於縱有人以其所提供之金融帳戶實行詐
    欺取財犯罪亦不違背其本意之幫助故意，於民國107年9月7
    日14時2分許（即告訴人林建能匯款時間）前之某日時，在
    中華民國境內之不詳地點，將其妻葉淑芳所申辦之中華郵政
    股份有限公司新園烏龍郵局（局號：007166）帳號00000000
    號帳戶（下稱郵局帳戶）之存摺、提款卡及密碼，交予真實
    姓名年籍均不詳之詐欺集團成員，容任詐欺集團將之作為人
    頭帳戶使用。嗣該詐欺集團取得上開郵局帳戶後，於107年9
    月6日12時許，撥打電話予告訴人，佯稱係告訴人之朋友並
    欲向其借款新臺幣（下同）30萬元用以投資購買房屋云云，
    致告訴人陷於錯誤，於同年月7日某時許，以臨櫃轉帳之方
    式，將30萬元匯入郵局帳戶內，旋遭詐欺集團成員提領一空
    。因認被告涉犯刑法第30條第1項前段、第339條第1項之幫
    助詐欺取財罪嫌等語。
二、按同一案件曾經不起訴處分而違背刑事訴訟法第260條之規
    定再行起訴者，應諭知不受理之判決，並得不經言詞辯論為
    之，刑事訴訟法第303條第4款、第307條分別定有明文。又
    按不起訴處分已確定者，非有發現新事實或新證據者，或有
    刑事訴訟法第420條第1項第1款、第2款、第4款或第5款所定
    得為再審原因之情形者，不得對同一案件再行起訴，刑事訴
    訟法第260條亦有明文。所謂同一案件指被告同一、犯罪事
    實同一，不以起訴或告訴時所引用之法條或罪名為區分標準
    （最高法院72年度台上字第1048號判決意旨參照）。
三、經查：
  ㈠臺灣屏東地方檢察署（下稱屏東地檢署）檢察官曾就被告與
    真實姓名年籍不詳之詐欺集團成員，共同意圖為自己不法之所
    有，基於詐欺取財之犯意聯絡，先由該詐欺集團成員，於10
    7年9月6日12時許，致電告訴人並假冒為其友人，佯稱欲借款
    云云，致告訴人陷於錯誤，依指示於同年月7日某時許，匯
    款30萬元至郵局帳戶內，嗣由被告持郵局帳戶之提款卡，接
    續於同年月8日、9日提領共計18萬元，而認被告涉犯刑法第
    339條第1項詐欺取財罪嫌、同法第339條之2第1項以不正方
    法由自動付款設備取得他人之物罪嫌等情，於108年5月30日
    以107年度偵字第9747號（下稱前案）為不起訴處分，告訴
    人聲請再議後，經臺灣高等檢察署高雄檢察分署以108年度
    上聲議字第1528號駁回再議之聲請，告訴人未聲請交付審判
    而確定，此有前開不起訴處分書、駁回再議處分書、臺灣高
    等法院被告前案紀錄表等件在卷可參，並經本院調閱屏東地
    檢署107年度偵字第9747號卷宗核閱無訛。
  ㈡按詐欺罪係侵害個人財產法益之犯罪，其罪數計算，以被害
    人數、被害次數之多寡，決定其犯罪之罪數（最高法院110
    年度台上字第772號判決意旨參照）。觀諸上開不起訴處分
    書、駁回再議處分書所載告訴及報告意旨，與本案起訴書犯
    罪事實欄所載之告訴人均為林建能，且告訴人遭詐欺之時間
    及經過、告訴人匯款時間、金額及方式等均相同（107年9月
    7日僅有1筆30萬元匯款至郵局帳戶，有郵局帳戶交易明細表
    在卷可查，屏東地檢署107年度偵字第10302號卷第15頁），
    是本案與前案實為事實上同一案件，至為明確。而本案經檢
    察官於109年8月14日提起公訴、同年月31日繫屬本院，有屏
    東地檢署109年8月28日屏檢謀儉109偵7479字第1099032624
    號函上本院收狀章在卷可查（本院卷第9頁），則本案檢察
    官係就被告涉犯經同署檢察官為不起訴處分確定之同一事實
    向本院再行起訴。
  ㈢本案起訴書係以被告之供述，告訴人於警詢時之證述，及告
    訴人提出之通訊軟體LINE對話紀錄擷圖，郵局帳戶開戶資料
    、歷史交易明細等件為其論據，並檢附證人即郵局帳戶所有
    人葉淑芳之警詢筆錄、新北市政府警察局三重分局（下稱三
    重分局）慈福派出所受理詐騙帳戶通報警示簡便格式表、受
    理各類案件紀錄表、受理刑事案件報案三聯單，內政部警政
    署反詐騙諮詢專線紀錄表為證據。經與前案不起訴處分書暨
    偵查卷宗交互比對，告訴人於警詢時之證述、三重分局慈福
    派出所受理詐騙帳戶通報警示簡便格式表，均屬前開不起訴
    處分前即已存在，並經檢察官調查斟酌之證據資料；而被告
    就其因急需用錢，將郵局帳戶之存摺、提款卡及密碼提供予
    詐欺集團成員等情，及證人葉淑芳就其將郵局帳戶交予被告
    使用乙節，經被告、證人葉淑芳於前、後2案偵查中均供述
    明確；且被告經前案檢察官訊問：對於提供郵局帳戶之行為
    ，涉犯幫助詐欺取財罪嫌，是否認罪？答稱：承認等語（屏
    東地檢署107年度偵字第9747號卷第11、36頁），是就被告
    、證人葉淑芳之供述部分亦難認有何新證據可言。至前案偵
    查卷內雖無告訴人提出之通訊軟體LINE對話紀錄擷圖，郵局
    帳戶開戶資料、歷史交易明細，及三重分局慈福派出所受理
    各類案件紀錄表、受理刑事案件報案三聯單，內政部警政署
    反詐騙諮詢專線紀錄表等證據，然上開證據僅係用以證明告
    訴人遭詐欺集團行騙後，匯款至郵局帳戶之事實，惟此部分
    事實業經告訴人於警詢時證述明確，且前案偵查卷內已有郵
    局帳戶存摺封面、存摺內頁交易明細、金融卡變更資料等件
    可資佐證，是上開資料尚難認為係新證據。本案起訴書中復
    未敘明有何刑事訴訟法第260條所規定得再行起訴之原因。
    此外，復查無其他證據足認有刑事訴訟法第420條第1項第1
    款、第2款、第4款或第5款所定得為再審原因之情事。
  ㈣至前案不起訴處分書就被告所涉罪嫌雖記載為刑法第339條第
    1項詐欺取財罪嫌、同法第339條之2第1項以不正方法由自動
    付款設備取得他人之物罪嫌，而本案起訴書之起訴法條則為
    刑法第30條第1項前段、第339條第1項之幫助詐欺取財罪嫌
    ，惟參諸前揭判決意旨，同一案件指被告同一、犯罪事實同
    一，不以起訴或告訴時所引用之法條或罪名為區分標準，自
    難僅因本案起訴法條改論以幫助詐欺取財罪嫌，即認2案為
    不同案件，附此敘明。
四、綜上所述，被告本案被訴之同一案件既曾經前案不起訴處分
    確定，且查無有何刑事訴訟法第260條所規定得再行起訴之
    原因。檢察官就已經不起訴處分確定之同一案件提起公訴，
    自係違反刑事訴訟法第260條之規定，爰依刑事訴訟法第303
    條第4款規定，逕為公訴不受理之諭知。　　
據上論斷，應依刑事訴訟法第303條第4款、第307條，判決如主
文。
本案經檢察官鍾佩宇提起公訴，檢察官施柏均到庭執行職務。
中　　華　　民　　國　　111 　年　　5 　　月　　20　　日
                  刑事第六庭  審判長法  官  程士傑
                                    法  官  陳一誠
                                    法  官  王曼寧　　
以上正本證明與原本無異。
如不服本判決應於收受判決後20日內向本院提出上訴書狀，並應
敘述具體理由；其未敘述上訴理由者，應於上訴期間屆滿後20日
內向本院補提理由書（均須按他造當事人之人數附繕本）「切勿
逕送上級法院」。　　
中　　華　　民　　國　　111 　年　　5 　　月　　20　　日
                                    書記官  李季鴻